【裁判字號】    99,交聲,897
【裁判日期】    991216
【裁判案由】    聲明異議
【裁判全文】
臺灣臺南地方法院交通事件裁定     99年度交聲字第897號
移送機關    交通部公路總局嘉義區監理所臺南監理站
異議人即
受處分人    葉商智
上列受處分人因違反道路交通管理處罰條例案件，對於交通部公
路總局嘉義區監理所台南監理站民國99年6月9日所為之裁決處分
（處分案號：嘉監南字第裁74-M00000000號），聲明異議，本院
裁定如下：
    主  文
異議駁回。
    理  由
一、原處分意旨略以：異議人即受處分人葉商智（下稱異議人）
    騎乘車牌LK-96號超重機車，於民國99年5月8日9時2分許，
    行經台一線278K北上車道路段最高限速70公里處時，經雷達
    測速槍測得其行車速度為時速120公里，超速50公里，有行
    車速度超過規定之最高時速40公里以上未滿60公里之違規事
    實，經台南縣警察局交通白河分隊（下稱舉發單位）依法製
    單舉發，嗣經交通部公路總局嘉義區監理所台南監理站（下
    稱移送機關），以異議人之違規事實明確，乃依道路交通管
    理處罰條例第40條、第63條第1項第1款（原處分漏載第1款
    ）及違反道路交通管理事件統一裁罰基準表之規定，裁處異
    議人罰鍰新臺幣（下同）2,000元，並記違規點數1點等語。
二、本件聲明異議意旨略以：異議人質疑警員所持雷射槍是否符
    合標準？違規時測速槍並未顯示測得數據之時間，無採證相
    片或錄影，無積極證據證明雷射槍所測得之數據為異議人所
    駕駛之機車，且員警是否有受過專業訓練，得正確操作該測
    速儀器？舉發交通違規，應由舉發機關負舉證責任，舉發員
    警並無證據證明異議人所駕駛之車輛有行車速度每小時120
    公里之事實，為此聲明異議，請求測銷原處分等語。
三、按汽車駕駛人，行車速度，超過規定之最高時速，或低於規
    定之最低時速，除有第43條第1項第2款情形外，處新臺幣1,
    200元以上2,400元以下罰鍰；並記違規點數1點；道路交通
    管理處罰條例第40條、第63條第1項第1款分別定有明文。
四、經查：
  (一)異議人騎乘車牌LK-96號超重機車，於民國99年5月8日9時2
    分許，行經台一線278K北上車道路段最高限速70公里處時，
    經雷達測速槍測得其行車速度為時速120公里，超速50公里
    為由予以製單舉發，有台南縣警察局99年5月8日南縣警交字
    第M00000000號舉發違反道路交通管理事件通知單1份附卷可
    稽。
  (二)又本院勘驗台南縣警察局白河分局99年7月9日南縣白警四字
    第0990006830號函所檢送之本件舉發時所錄製之錄音資料，
    勘驗結果為：『一名警員與該駕駛人之對話為：麻煩你下車
    ，你的速度在這裡，重型機車超速121，限速70，駕照、行
    照、保險證請拿出來。該駕駛人辯稱：「剛剛嗎？」，攔查
    警員又稱：「你騎多少你不知道嗎？超過100吧，你不知道
    嗎？對不對？請你出示駕照、行照、保險證，數據在這邊麻
    煩你看一下，請你下車，你第一台就是這一台，120 ，測距
    190.1，這是你的。」；駕駛人又稱：「這是我的？因為我
    不了解，因為我前面有車。」，攔查警員又稱：「你前面哪
    有車？沒有吧，車子離你很遠，那邊有錄影帶，沒關係，可
    以看出你前面有沒有車。請你出示駕照、行照、保險證」；
    駕駛人又稱：「我對這個要釐清一下，因為我印象中沒有超
    速。」，攔查警員又稱：「你認為多少沒有超速？限速70，
    你跑120，這叫沒有超速？」；駕駛人又稱：「我沒有騎很
    快耶。」，攔查警員又稱：「你看這個紅點就是瞄準一台車
    ，機器可以借你用看看，（員警指導駕駛人使用雷達測速儀
    ）你看有沒有紅點，你要看哪部車你就對準那部車，你就按
    下去，有沒有？有速度吧。沒有冤枉你阿，一個紅點只能描
    準一部車而已。」；駕駛人又稱：「嗯。」』由上開勘驗結
    果得知，舉發員警有將測速儀器所測得之速度提供異議人觀
    看，異議人已經檢視，並實地操作該該儀器，確認該儀器一
    次只能瞄準一部車，而上開儀器既為現行合法之測速儀器，
    並經異議人當場檢視其違規畫面，故並不因無照相功能，而
    影響該儀器之合法性，因此，異議人辯稱無照片證明其有超
    速之行為，舉發有不公允之情形，洵屬誤會。。
  (三)又本件違規行為係遭台南縣警察局白河分局員警以非照相式
    測速儀器所拍攝，該儀器經經濟部標準檢驗局檢定合格，有
    台南縣警察局白河分局99年7月9日南縣白警四字第09900068
    30號函檢附該雷達測速儀經經濟部標準檢驗局檢定合格證書
    影本1紙附卷可參，且該檢定合格證書記載：「檢定日期：
    98年9月11日，有效期限：99年9月30日」等語，而本件異議
    人之違規時間為99年5月8日，尚在該雷達測速檢定合格之有
    效期限內，因此，自無因測速器失準而發生誤判之情事。又
    本件違規地點前方即台一線279.5K處，設置有「前有測速照
    相」之標示牌，及台一線279.4K處，設置有「最高速限標誌
    70公里」之標誌，亦據前開舉發機關函文檢送現場簡圖1份
    及交通違規案件答辯表1份附卷可參，本件舉發亦無違反道
    路管理處罰條例第7條之2第3項之情形，是移送機關指稱異
    議人有行車速度超過規定之最高時速40公里以上未滿60公里
    之違規事實，應堪認定。
  (四)另按「道路交通管理之稽查，違規紀錄，由交通勤務警察，
    或依法令執行交通稽查任務人員執行之。」道路交通管理處
    罰條例第7條第1項定有明文。查，本件違規行為係由台南縣
    警察局白河分局菁寮派出所警員楊明達舉發，業據前開舉發
    通知單及台南縣警察局白河分局99年7月9日南縣白警四字第
    0990006830號函檢附之交通違規案件答辯表載稱在卷，既由
    依法執行職務之警員持檢定合格之測速儀器舉發，堪認該警
    員之舉發程序並無違誤，異議人徒以不知警員是否曾受過專
    業訓練為由，而認本件舉發有誤云云，自不足採。
五、綜上所述，異議人於上揭時、地，駕駛前揭機車有行車速度
    超過規定之最高時速40公里以上未滿60公里之違規行為既可
    認定，則移送機關據以援引道路交通管理處罰條例第40條、
    第63條第1項第1款規定，裁處異議人新台幣2,000元之罰鍰
    ，並記違規點數1點，核無違誤或不當；從而，本件異議為
    無理由，應予駁回。
六、據上論斷，應依道路交通管理處罰條例第87條第2項、道路
    交通案件處理辦法第19條，裁定如主文。
中    華    民    國    99    年    12    月    16    日
                     交通法庭   法  官   陳淑勤
以上正本證明與原本無異。
如不服本裁定，應於送達後5日內，向本院提出抗告狀。
                                書記官   謝竣閎
中    華    民    國    99    年    12    月    16    日

司法院資訊處製作；財團法人民間司法改革基金會備份。
